【裁判字號】    97,簡上,111
【裁判日期】    970304
【裁判案由】    重利
【裁判全文】
臺灣板橋地方法院刑事判決             97年度簡上字第111號
上  訴  人  臺灣板橋地方法院檢察署檢察官
被      告  甲○○
上列上訴人因被告重利案件，不服本院中華民國96年12月19日第
一審簡易判決（96年度簡字第8260號，聲請簡易判決處刑案號：
96年度偵字第24067號），提起上訴及移送併案（97年度偵字第
1946號），本院管轄之第二審合議庭判決如下：
    主  文
原判決撤銷。
甲○○乘他人急迫貸以金錢，而取得與原本顯不相當之重利，處
有期徒刑肆月，如易科罰金，以新臺幣壹仟元折算壹日。扣案之
「林嘉勝」名片壹疊及客戶資料貳冊，均沒收。
    事  實
一、甲○○為牟取利益，竟基於乘他人急迫貸以金錢而取得與原
    本顯不相當重利之反覆、延續犯意，分別提供址設臺北市○○○路○ 段55號8 樓之「板信資融有限公司林嘉勝」之名片
    ，或址設臺北市○○街45號8 樓之8 之「亞柏資融行銷有限
    公司林嘉勝」之名片，由需借款人與之聯絡，（一）自民國
    95 年11 月初某日起至96年5 月1 日止，在丙○○址設臺北
    縣三重市○○街211 巷17號1 樓「昶盛有限公司」內，趁丙○○所經營公司因財務困難，需錢孔急之情況下，以貸與新
    臺幣（下同）50萬元，利息15天為1 期、每期5 萬元，於借
    款時先預扣第1 期利息之金額後，將剩餘款項借與丙○○，
    並由丙○○簽發同借款金額之支票，作為上開借款債務擔保
    之方式，而取得年息百分之240 之與原本顯不相當之重利，
    以相同方式貸款與丙○○6 次，甲○○取得上開支票後，乃
    將之存入不知情之張國賢所提供其所有之國泰世華商業銀行
    000000000000號帳戶內以兌現，嗣因丙○○無力支付利息經
    報警後，始查獲上情；（二）自95年11月某日起至96年6 月
    11日止，在乙○○址設臺北縣土城市○○街1-1 號「鉦錩企
    業有限公司」內，利用乙○○經營上開公司財務困難之急迫
    情況機會，以貸與新臺幣30萬元，利息7 天為1 期、每期4
    萬5 千元，於借款時先預扣第1 期利息之金額後，將剩餘款
    項借與乙○○，並由乙○○於借款時簽立2 張面額各為25萬
    元、5 萬元之本票作為債務之擔保，而取得年息百分之780
    之與原本顯不相當之重利，以此方式貸款與乙○○59次，嗣
    因乙○○無力支付利息報警後，於96年8 月2 日，甲○○持
    乙○○簽立之擔保支票至乙○○上址公司，欲談論借款事宜
    之際，為警查獲，並在甲○○身上扣得「林嘉勝」名片1 疊
    及客戶資料2 冊，而查知上情。
二、案經被害人丙○○訴由臺北縣政府警察局、被害人丙○○訴
    由臺北縣政府府警察局土城分局報告臺灣板橋地方法院檢察
    署檢察官偵查起訴及移送併案。
    理  由
一、按被告以外之人於審判外之言詞或書面陳述，除法律有規定
    者外，不得作為證據；次按被告以外之人於審判外之陳述，
    雖不符前4 條之規定，而經當事人於審判程序同意作為證據
    ，法院審酌該言詞陳述或書面陳述作成時之情況，認為適當
    者，亦得為證據；當事人、代理人或辯護人於法院調查證據
    時，知有第159條第1項不得為證據之情形，而未於言詞辯論
    終結前聲明異議者，視為有前項之同意，刑事訴訟法第 159
    條第1項、第159條之5第1項、第2 項分別定有明文。查證人
    丙○○、乙○○、張國賢於警詢中之證述，核其性質雖屬被
    告以外之人於審判外之言詞陳述，原則均不得為證據，惟被
    告對上開證據未於言詞辯論終結前聲明異議，且經本院審酌
    該言詞作成時並無不當取供或其他非法之情況，亦無不適當
    之情形，揆諸前揭說明，上開證據應具證據能力，合先敘明
    。
二、上揭事實，迭據被告甲○○於警詢、偵查及本院審理中坦承
    不諱，經核與證人即告訴人丙○○、乙○○於警詢中證述之
    被害情節相符，且有證人張國賢於警詢中之證述在卷可佐，
    並有華南商業銀行五股分行96年7 月20日華五股字第096123
    號函暨丙○○簽發之支票影本5 紙、張國賢上開帳戶開戶資
    料及存摺存款交易查詢1 份、板信資融有限公司林嘉勝之名
    片1 張、乙○○簽發之支票影本共48張附卷可憑，另有「林
    嘉勝」名片1 疊及客戶資料2 冊扣案可稽，被告上開自白與
    事實相符，堪信為真實。本案事證明確，被告犯行洵堪認定
    ，應予依法論科。
三、核被告甲○○所為，係犯刑法第344 條之重利罪。又按刑事
    法若干犯罪行為態樣，本質上原具有反覆、延續實行之特徵
    ，立法時既予特別歸類，定為犯罪構成要件之行為要素，則
    行為人基於概括之犯意，在密切接近之一定時、地持續實行
    之複次行為，倘依社會通念，於客觀上認為符合一個反覆、
    延續性之行為觀念者，於刑法評價上，即應僅成立一罪。學
    理上所稱「集合犯」之職業性、營業性或收集性等具有重複
    特質之犯罪均屬之，例如經營、從事業務、收集、販賣、製
    造、散布等行為概念者（最高法院95年度台上字第1079號、
    95年度台上字第3937號判決、95年度台上字第4686號判決要
    旨參照），從而，本件被告自95年11月初某日起至96年6 月
    11日止，乘不特定人急迫需款，持續對多數被害人貸與款項
    ，以取得與原本顯不相當之重利，係屬職業性犯罪，本質上
    既具有反覆、延續性，則被告基於重利之犯意，在一定時、
    地內從事複次重利行為，無非該職業性犯罪之當然結果，應
    認均屬包括一罪。移送併案關於被告對告訴人乙○○收取重
    利犯行部分，與聲請簡易判決處刑之犯罪事實為包括一罪關
    係，本院自應併予審酌。原審經詳查後，認被告犯行明確，
    據以論罪科刑，固非無見，惟漏未審酌被告收取告訴人乙○○重利之犯行，尚有未合，檢察官上訴意旨執該併案部分指
    摘原判決未臻允當，為有理由，自應由本院予以撤銷改判。
    爰審酌被告並無犯罪紀錄，有臺灣高等法院被告前案紀錄表
    1 份在卷可佐，其正值壯年，不思以正當途徑賺取金錢，竟
    趁他人需款孔急之際，貸與金錢以攫取重利，對經濟秩序有
    不良影響，且對告訴人丙○○、乙○○造成重大損害，及被
    告於犯罪後坦承犯行之態度等一切情狀，量處如主文所示之
    刑，並諭知易科罰金之折算標準。
四、扣案之「林嘉勝」名片1 疊及客戶資料2 冊，係被告所有且
    供犯罪所用之物，此經被告於本院審理中供述在卷，爰依刑
    法第38條第1 項第2 款規定宣告沒收。另扣案告訴人乙○○
    簽立之支票2 張，係告訴人乙○○提供貸款之擔保，其所有
    權並不屬於被告；另扣案之國泰世華銀行000000000000號張
    國賢帳戶存摺及代收款項紀錄簿各1 本，雖為供被告犯本案
    所用之物，然係不知情之張國賢所有之物，亦非被告所有；
    又扣案之臺新銀行存摺1 本、板信商業銀行票據代收紀錄簿
    1 本，雖為被告所有，然與本案無關，亦經被告於本院審理
    中供述在卷，此外，復查無證據足證係供被告犯本案所用之
    物，爰均不予宣告沒收，附此敘明。
據上論斷，應依刑事訴訟法第455 條之1 第1 項、第3 項、第36
4 條、第369 條第1 項前段、第299 條第1 項前段，刑法第344
條、第41條第1 項前段、第38條第1 項第2 款，刑法施行法第1
條之1 第1 項、第2 項前段，判決如主文。
本案經檢察官陳旻源到庭執行職務。
中    華    民    國    97    年    3     月    4     日
                  刑事第十三庭  審判長法  官  李麗珠
                                      法  官  許映鈞
                                      法  官  俞秀美
以上正本證明與原本無異。
不得上訴。
                                      書記官  謝怡貞
中    華    民    國    97    年    3     月    4     日
附錄本案論罪科刑法條全文：
中華民國刑法第344條
乘他人急迫、輕率或無經驗貸以金錢或其他物品，而取得與原本
顯不相當之重利者，處1 年以下有期徒刑、拘役或科或併科1千
元以下罰金。


司法院資訊處製作；財團法人民間司法改革基金會備份。
